【裁判字號】    98,交聲,500
【裁判日期】    980930
【裁判案由】    聲明異議
【裁判全文】
臺灣臺南地方法院交通事件裁定         98年度交聲字第480號
                                     98年度交聲字第483號
                                     98年度交聲字第497號
                                     98年度交聲字第500號
移送機關    交通部公路總局嘉義區監理所臺南監理站
異議人即
受處分人    甲○○
上列異議人即受處分人因違反道路交通管理處罰條例案件，對於
交通部公路總局嘉義區監理所臺南監理站民國98年3月30日所為
之裁決處分【處分案號：嘉監南字第裁74-ZBP028022號（即本
院98年度交聲字第480號）、嘉監南字第裁74-ZBP028012號（
即本院98年度交聲字第483號）、嘉監南字第裁74-ZBP025856
號（即本院98年度交聲字第497號）、嘉監南字第裁74-ZBP017
436號（即本院98年度交聲字第500號】聲明異議，本院裁定如下
：
    主    文
原處分撤銷。
    理    由
一、原處分意旨略以：受處分人即異議人甲○○（下稱異議人）
    所有車牌號碼2520-LY號自用一般小客車（下稱系爭車輛）
    ，於民國97年5月15日5時36分、97年5月14日15時58分
    、97年3月15日4時7分、97年3月14日22時16分許，經人
    駕駛通過楊梅收費站北上第7車道、楊梅收費站南下第8
    車道、楊梅收費站北上第7車道、楊梅收費站南下第8車
    道，不依規定繳費（未申裝Ｅ通機行駛電子收費車道），經
    通知補繳，仍未於繳費期限97年6月25日、97年6月25日
    、97年4月25日、97年4月25日止補繳，經內政部警政署
    國道公路警察局第二警察隊楊梅分隊警員逕行製單舉發，嗣
    經原處分機關即交通部公路總局嘉義區監理所臺南監理站（
    下稱原處分機關）以其違規事證明確，依道路交通管理處罰
    條例第27條第1項及違反道路交通管理事件統一裁罰標準表
    之規定，裁處異議人罰鍰新臺幣（下同）6,000元、6,0
    00元、6,000元、6,000元等語。
二、本件異議意旨略以：系爭車輛前經異議人典當給當鋪業者，
    因當鋪業者又將該車賣予第三人使用卻未過戶，致他人駕車
    而有前開違規行為，且異議人未收到繳費通知，為此聲明異
    議，請求撤銷原處分等語。
三、按汽車行駛於應繳費之公路、橋樑、隧道或輪渡，不依規定
    繳費者，處汽車所有人或駕駛人3,000元以上6,000元以下罰
    鍰，並追繳欠費，道路交通管理處罰條例第27條第1項固定
    有明文。惟按得向通行之汽車徵收通行費之應繳費之公路係
    規定於公路法第24條第1項，並於第2項規定，就前項徵收通
    行費之作業程序、收費設施設置、收費方式、收費車種、費
    率、作業管理、停徵或免徵規定、欠費追繳、收取追繳作業
    費用及委託其他機關（構）辦理等事項之辦法，授權由交通
    部定之。依前開授權，交通部於93年7月1日訂定「公路通行
    費徵收管理辦法」，另交通部臺灣區○道○○○路局為辦理
    電子收費申裝及欠費追繳作業，亦依據公路通行費徵收管理
    辦法相關規定，於94年12月1日另訂定「交通部臺灣區○道
    ○○○路局電子收費申裝及欠費追繳作業注意事項」。而依
    前開注意事項第17點（本件受處分人違規及受處分時之規定
    ）即規定：除第16點外，用路人可自行於規定期限內至指定
    地點繳納通行費及「欠費自動補繳作業處理費」，因系統因
    素致無法完成扣款交易者，不另收「欠費自動補繳作業處理
    費」。逾規定期限未繳納者，由本局查明車主資料後，交營
    運單位寄發『補繳通行費及作業處理費通知單』通知補繳通
    行費及「欠費通知補繳作業處理費」，因系統因素致無法完
    成扣款交易者，不另收「欠費通知補繳作業處理費」。用路
    人應於通知單所列之繳費期限內完成補繳程序，逾期未繳納
    則移送相關警察單位依法處理（97年7月18日第17點業已修
    正為：用路人應依「補繳通行費及作業處理費通知單」所列
    金額及繳費期限完成補繳，逾補繳期限截止日未繳納者，依
    法舉發）。又對於不依規定繳納通行費者，除於注意事項第
    15點規定，營運單位之自動收費系統應將該用路人車輛之車
    種、牌照號碼、通行時間、地點、行駛方向等予以記錄並照
    相或錄影存記，並於該注意事項第13點特別增設尚應踐行「
    製發補繳通行費及作業處理費通知單」之程序，明文規定用
    路人不依規定繳費者，營運單位應依用路人不同之欠費行為
    ，依該局查明之車籍資料，製發「補繳通行費及作業處理費
    通知單」，追繳通行費並加收作業處理費用。是前該規定既
    予駕駛人補繳期限，則在該補繳期限前，駕駛人是否有「不
    依規定繳費」之違規事實，即屬不確定狀態，舉發單位尚無
    從為舉發，應認於補繳期限屆滿後仍未補繳費用，其違規行
    為方屬成立。
四、經查：
  (一)系爭車輛於上開時間經人駕駛行經上開地點，未依規定繳費
    後，營運單位即遠通電收股份有限公司（下稱遠通公司）雖
    依規定寄發「補繳通行費及作業處理費通知單」通知異議人
    補繳通行費，惟其中舉發單號為ZBP028022號、ZBP0280
    12號之補繳通知單（帳單號碼分別為00000000000號、0
    0000000000號），經交付臺北郵局掛號郵寄，收件人為甲○
    ○，寄送地址為「臺南市○區○○路五段276巷10號1樓之6
    」，因未會晤應受送達人，而於97年6月9日、97年6月9
    日寄存於「臺南大光郵局」，至於舉發單號為ZBP025856
    號、ZBP017436號號之補繳通知單掛號寄送「臺南市○區
    ○○路五段276巷10號1樓之6」之地址後，因無人簽收而退
    還原寄件單位等情，此有交通部台灣區○道○○○路局楊梅
    收費站98年9月28日高楊稽字第0980001901號函附高速公路
    局委託遠通公司補繳通行費及作業處理費通知單、統一發票
    各4件、辦理電子收費業務送達證書2紙在卷可稽。
  (二)惟異議人於97年1月17日已遷移住所並設籍在「臺南市○區
    ○○路四段117巷47號」，此有異議人之個人基本資料查詢
    結果及聲明異議狀各1份附卷可憑，遠通公司將上開「補繳
    通行費及作業處理費通知單」寄至「臺南市○區○○路五段
    276巷10號1樓之6」，自難認本件通行費之補繳通知單已合
    法送達於異議人。
五、綜上所述，遠通公司之上開通行費補繳通知既未合法送達予
    異議人，異議人自無從補繳通行費，異議人是否有「不依規
    定繳費」之違規事實，即屬不確定狀態，舉發單位尚無從為
    舉發，原處分機關自亦無裁罰之權。從而，原處分機關以異
    議人駕駛汽車行駛於應繳費之公路，不依規定繳費（未申裝
    Ｅ通機行駛電子收費車道），經通知補繳，未於繳費期限
    97年6月25日、97年6月25日、97年4月25日、97年4月
    25日止補繳為由所為之裁罰，即失所據，應予撤銷。
六、據上論斷，應依道路交通管理處罰條例第87條第2項、道路
    交通案件處理辦法第20條前段，裁定如主文。
中    華    民    國    98    年    9     月    30    日
                      交通法庭  法  官  張家瑛
以上正本證明與原本無異。
如不服本裁定，應於收受送達後5日內向本院提出抗告狀。（應
附繕本）
                                書記官  李淑惠
中    華    民    國    98    年    9     月    30    日


司法院資訊處製作；財團法人民間司法改革基金會備份。
